最高法院刑事判決　　　　　　　　　 111年度台上字第3596號
上　訴　人　陳泓瑋



　　　　　　蔡冠宇


上 列一 人
選任辯護人　高烊輝律師
上列上訴人等因違反毒品危害防制條例案件，不服臺灣高等法院
中華民國111年3月22日第二審判決（111年度上訴字第302號，起
訴及追加起訴案號：臺灣新北地方檢察署110年度偵字第9301、1
0956、13613號），提起上訴，本院判決如下：
    主  文
上訴駁回。
    理  由
一、按刑事訴訟法第377 條規定，上訴於第三審法院，非以判決
    違背法令為理由，不得為之。是提起第三審上訴，應以原判
    決違背法令為理由，係屬法定要件。如果上訴理由書狀並未
    依據卷內訴訟資料，具體指摘原判決不適用何種法則或如何
    適用不當，或所指摘原判決違法情事，顯與法律規定得為第
    三審上訴理由之違法情形，不相適合時，均應認其上訴為違
    背法律上之程式，予以駁回。
二、民國110年6月18日修正施行之刑事訴訟法第348條規定：「
    （第1項）上訴得對於判決之一部為之。（第2項）對於判決
    之一部上訴者，其有關係之部分，視為亦已上訴。但有關係
    之部分為無罪、免訴或不受理者，不在此限。（第 3項）上
    訴得明示僅就判決之刑、沒收或保安處分一部為之」。同日
    修正施行之刑事訴訟法施行法第 7條之13規定：「中華民國
    110年5月31日修正通過之刑事訴訟法施行前，已繫屬於各級
    法院之案件，於施行後仍適用修正前刑事訴訟法第 348條規
    定；已終結或已繫屬於各級法院而未終結之案件，於施行後
    提起再審或非常上訴者，亦同」。本案係於上述規定修正施
    行之後111年1月20日始繫屬於原審法院（見原審卷第3 頁）
    ，上訴之效力及範圍應依修正後第348 條規定。原審以上訴
    人陳泓瑋、蔡冠宇均明示僅就第一審判決量刑（包括是否適
    用毒品危害防制條例第17條第1項、刑法第59 條）部分提起
    第二審上訴，並經檢察官、陳泓瑋、蔡冠宇及其等辯護人同
    意僅就量刑進行審理（同卷第132至133、144、179至183 頁
    ），因認陳泓瑋、蔡冠宇對於本案犯罪事實、所犯法條及論
    罪、沒收部分之認定，均無爭執，亦未提起上訴，而僅以第
    一審判決量刑妥適與否為審理範圍，乃引用第一審判決所載
    之事實、證據、論罪，並維持第一審依想像競合犯，從一重
    論以陳泓瑋、蔡冠宇所犯共同運輸第三級毒品罪所處之刑之
    判決，駁回其等在第二審之上訴，已詳敘其量刑審酌所憑之
    依據及裁量之理由，所為論斷，有卷存資料可資覆按。
三、上訴人等上訴意旨略以：
㈠、陳泓瑋：其受拘捕於法務部調查局新北市調查處製作筆錄時
    ，除坦認共同運輸第三級毒品愷他命外，亦明確指陳該毒品
    包裹來源為「陳建安」之人，並經同案被告廖建儒指認無誤
    ，足認「陳建安」為毒品上游係其等共同指認之結果，所為
    指認及提供之對話紀錄，何以就認定「陳建安」為共同正犯
    之事毫無助益，原判決未說明其理由，未依毒品危害防制條
    例第17條第1項減刑，自有違法。
㈡、蔡冠宇：其非核心角色，毒品未流入市面即遭查獲，案發時
    年僅23歲，犯後深表悔悟，未獲報酬利益，縱依偵審中自白
    規定減刑後，仍嫌過重，原審未依刑法第59條規定酌減其刑
    ，難謂符合比例、罪刑相當原則，復未考量其與同案被告廖
    建儒、彭宇謙（均經判處罪刑並諭知附條件之緩刑確定）參
    與程度、情節不同，仍維持第一審科處之刑度，有適用法則
    不當之違法。
四、毒品危害防制條例第17條第1 項所謂「供出毒品來源，因而
    查獲其他正犯或共犯者」，係指具體提供毒品來源之資訊，
    使調查或偵查犯罪之公務員知悉而對之發動調查或偵查，並
    據以破獲者而言。旨在擴大落實毒品之查緝，揪出其他正犯
    或共犯，俾有效斷絕毒品之供給，以杜絕毒品泛濫、擴散。
    又被告之「供出毒品來源」與調查或偵查犯罪之公務員對之
    發動調查或偵查並進而破獲之間，論理上須具有先後且相當
    之因果關係及必要之關聯性，始足當之。原判決就陳泓瑋供
    稱毒品來源為陳建安（另案通緝中）一節，依憑卷附其於調
    詢該部分之供述，勾稽其餘調查所得，依確認之事實，以僅
    提出其人音譯之名，或通訊軟體對話紀錄暱稱，並未供出毒
    品來源之人具體資訊以供追查，且於陳泓瑋供出兼及毒品來
    源之共犯陳建安前，廖建儒已指認及提供陳建安涉案之具體
    事證，使調查或偵查犯罪之公務員合理懷疑陳建安為其毒品
    上游，是以無從憑認有再因陳泓瑋供述而查獲其毒品來源情
    事，與上開應獲減輕或免除其刑之規定不侔等情，已於理由
    內論述明白，與卷內資料委無不合，因認陳泓瑋所犯之罪，
    無上揭減刑條項之適用，無所指適用法則不當及理由欠備之
    違法。陳泓瑋上訴意旨猶執與本件事實、情節未盡相同之本
    院另案判決，任意指為違法，難認為適法的第三審上訴理由
    。
五、量刑係法院就繫屬個案犯罪之整體評價，乃事實審法院得依
    職權自由裁量之事項，故量刑判斷當否之準據，應就判決之
    為綜合考量，苟已以行為人之責任為基礎，並斟酌刑法第57
    條各款所列情狀，在法定刑度內，酌量科刑，無偏執一端，
    致明顯失出失入情形，即不得任意指摘為違法，以為第三審
    上訴之理由。㈠原判決就蔡冠宇所犯上揭之罪，已記明如何
    以行為人之責任為基礎，綜合審酌刑法第57條科刑等一切情
    狀，並說明所為無視國家杜絕毒品犯罪之禁令，助長毒品流
    通及氾濫，運輸毒品之數量非少，所生潛在危險性甚高，兼
    衡其素行、分工情節、智識程度、經濟狀況及坦承犯行之態
    度等各情，依毒品危害防制條例第17條第2 項規定減輕其刑
    後，在罪責原則下適正行使其量刑之裁量權，而為所示罪刑
    之量定，核其量定之刑罰，已兼顧相關有利與不利之科刑資
    料，客觀上並未逾越法定刑度，亦與罪刑相當原則無悖，核
    屬事實審法院量刑職權之適法行使，難認有濫用其裁量權限
    之違法情形。至於共犯或同案被告，因所犯情節或量刑審酌
    條件有別，基於個案拘束原則，自不得比附援引共犯或同案
    被告之量刑執為原判決有違背法令之論據。蔡冠宇與同案被
    告廖建儒、彭宇謙所犯情節及量刑審酌條件本有不同，自不
    能以其他共犯、被告之量刑結果，指摘原判決違背法令。㈡
    應否依刑法第59條酌量減輕其刑，法院本屬有權斟酌決定，
    故未酌減其刑，既不違背法令，自不得執為提起第三審上訴
    之理由。原審審酌蔡冠宇所犯前揭之罪情狀，認無可憫恕之
    事由，已依所載闡述理由明確，未對蔡冠宇酌減其刑，並不
    違法。
六、綜合前旨及其餘上訴意旨，無非係對原判決已說明之事項及
    單純就前述量刑裁量權之合法行使，徒以自己說詞，任意指
    為違法，難謂已符合首揭法定上訴要件，應認其等之上訴為
    不合法律上之程式，均予以駁回。又本件既從程序上駁回陳
    泓瑋之上訴，其請求本院依刑法第59條規定酌減其刑或從輕
    量刑，自無從審酌，附此敘明。
據上論結，應依刑事訴訟法第395條前段，判決如主文。
中    華    民    國   111    年    8     月    17    日
                  刑事第七庭審判長法  官  段  景  榕  
                                  法  官  沈  揚  仁  
                                  法  官  楊  力  進  
                                  法  官  宋  松  璟  
                                  法  官  汪  梅  芬  
本件正本證明與原本無異
                                  書記官
中    華    民    國   111    年    8     月    18    日